【裁判字號】    89,上,695
【裁判日期】    891212
【裁判案由】    遷讓房屋等
【裁判全文】
台灣高等法院民事判決                        八十九年度上字第六九五號
      上  訴  人
      即被上訴人  甲○○
      送達代收人  溫欽彥律師
      訴訟代理人  羅秉成律師
                  詹惠芬律師
                  魏順華律師
      被  上訴人
      即  上訴人  乙○○      住台北市○○○路○段三四號七樓
      訴訟代理人  江淑卿律師
右當事人間請求遷讓房屋等事件，上訴人對於中華民國八十九年四月十二日臺灣新竹
地方法院八十七年度訴字第九號第一審判決提起上訴，本院判決如左：
    主    文
原判決關於命上訴人乙○○給付逾新台幣貳拾萬仟壹佰捌拾陸元及其利息部分，及
該部分假執行之宣告，暨命上訴人乙○○負擔訴訟費用之裁判均廢棄。
右開廢棄部分，上訴人甲○○在第一審之訴駁回。
乙○○其餘上訴駁回。
甲○○上訴駁回。
第一審關於命乙○○負擔訴訟費用部分，及第二審訴訟費用關於乙○○上訴部分，由
上訴人乙○○負擔拾分之貳，餘由上訴人甲○○負擔。第二審訴訟費用關於甲○○上
訴部分，由甲○○負擔。
    事    實
甲、上訴人即被上訴人甲○○方面：
壹、聲明：
一、原判決有關上訴人甲○○下開敗訴部分廢棄，該廢棄部分被上訴人乙○○應再給
    付上訴人甲○○新台幣（下同）三百二十七萬八千二百五十元，及自民國八十九
    年三月十四日起至清償日止，按年息百分之五計算之利息。
二、請准供擔保宣告假執行。
三、駁回對造之上訴。
貳、陳述：除與原判決記載相同者予以援用外，補陳略以：
一、上訴人請求判令被上訴人應再給付自八十七年一月十四日起至八十八年三月三十
    一日（租期屆滿日）止相當於租金之損害三百二十七萬八千二百五十元。
二、系爭房屋依土地法第九十七條年息百分之十計算之年租金額為五十六萬八千零六
    十五．七元。
、證據：援用原審之立證方法外，補提土地登記簿謄本、房屋稅繳款書。聲請訊問
    證人陳建隆。
乙、被上訴人即上訴人乙○○方面：
壹、聲明：
一、原判決不利上訴人乙○○部分廢棄。
二、右廢棄部分，被上訴人甲○○在第一審之訴暨假執行之聲請均駁回。
三、駁回對造之上訴。
貳、陳述：除引用原審判決所陳部分外，補稱：
一、被上訴人甲○○請求修繕費用中牆面油漆整平貳拾陸萬壹仟陸佰元，係因全部租
    賃之房屋嚴重滲水、漏水，其牆面之修繕自與上訴人之使用無關。因此，油漆之
    費用顯然不應由上訴人負擔。
二、本件依被上訴人所陳報按土地法第九十七條年息百分之十計算之年租金額為伍拾
    陸萬捌仟零陸拾伍、柒元，則每月租金為肆萬柒仟參佰參拾玖元，超過肆萬柒仟
    參佰參拾玖元之部分，依土地法第九十七條及最高法院五十九年度台上字第七九
    三號判例認出租人對超過之部分無請求權，法院就出租人超過部分之請求，應予
    駁回，則上訴人所交付之被上訴人之押租金陸拾萬元，抵付八十六年八月至十月
    之租金即已綽綽有餘。
、證據：援用原審之立證方法外，聲請訊問證人蔡曉萍。
    理    由
一、上訴人甲○○主張兩造於於八十五年三月八日訂立房屋租賃契約書，約定上訴人
    乙○○向伊承租門牌號碼新竹市○○街一五八巷六、八、十號房屋第一至五樓共
    計十五戶（下稱系爭建物），租期自八十五年四月一日起至八十八年三月三十一
    日止，租金每月二十二萬五千元，於每月一日前繳納，乙○○於訂約時交六十萬
    元為押租保證金。詎上訴人乙○○自八十六年八月一日起拒付租金，迄八十七年
    一月三十一日止合計積欠租金已達六期，經扣除押租金六十萬元，欠租已達二月
    以上，經上訴人甲○○以八十七年二月十二日存證信函催請乙○○於文到五日內
    給付積欠租金，逾期租約視為終止，乙○○於八十七年二月十三日收受催告函仍
    未依限繳租，本件租約業經上訴人甲○○合法終止；又乙○○未盡善良管理人義
    務使用租賃物，致租賃物設備有多處損壞，經上訴人甲○○於八十六年十一月十
    三日以存證信函催告乙○○於文到一月內修復，乙○○拒不修復，使甲○○不能
    為房屋之使用收益，甲○○自行僱工修復，支出三十五萬五千八百一十元。爰請
    求上訴人乙○○給付自八十六年八月一日起至八十七年二月十八日租約終止日之
    租金及自八十七年二月十九日起至八十八年八月三十一日房屋修復完畢再行出租
    日止相當於租金之損害賠償（上開八十六年十一月一日至八十七年二月十八日期
    間部分，法院若認甲○○所為租金請求無理，則主張請求相當於租金之損害賠償
    ），及建物修復費用三十五萬五千八百一十元，扣除押金六十萬元，乙○○應給
    付甲○○五百三十八萬零八百一十元（225000*25+000000-000000=0000000 ) 及
    遲延利息（其中二百萬五千一十元部分自八十七年六月十一日「更正暨準備書狀
    」送達翌日起算，其餘三百三十七萬五千元自八十九年三月十三日準備書(二)狀送
    達翌日起算）等語。
    上訴人乙○○對伊向甲○○承租系爭建物，租金繳至八十六年七月等情不爭執，
    但以系爭房屋因有多處馬桶損壞、地面排水積水、磁磚脫落、浴室嚴重漏水等情
    ，依兩造租賃契約第十一條約定，應由甲○○負責修繕，惟經多次催請修繕均未
    修復。乙○○乃以八十六年七月卅日台北六十五支郵局第二三０號存證函通知甲
    ○○三日內修繕，逾期即將終止租約，甲○○逾期未予置理，上訴人乙○○以同
    年十月卅日台北圓山郵局第三三０號函通知甲○○，伊已於同年十月八日遷離並
    終止租約；上訴人甲○○請求之修繕費用均非為回復原狀之費用；本件法定租金
    為每月四萬七千三百三十九元，超過部分甲○○無請求權，上訴人乙○○交付之
    押租金六十萬元抵付八十六年八月至十月之租金已綽綽有餘等語資為抗辯。
    （原審判命上訴人乙○○給付九十七萬八千三百一十元及自八十七年六月十六日
    起至清償日止之遲延利息「上開數額為為自八十六年八月一日至八十六年十月之
    租金六十七萬千元及自八十六年十一月一日至八十七年一月十三日之相當於租金
    之損害賠償五十四萬七千五百元暨修復費用三十五萬五千八百一十元，扣除乙○
    ○已繳押租金六十萬元」，駁回甲○○其餘之訴。上訴人乙○○就其敗訴部分提
    起上訴；上訴人甲○○就原審駁回其自八十七年一月十四日起至八十八年三月三
    十一日（系爭租約所訂租期屆滿日）止相當於租金之損害三百二十七萬八千二百
    五十元部分提起上訴。）
二、上訴人甲○○主張兩造於於八十五年三月八日訂立房屋租賃契約書，約定上訴人
    乙○○向伊承租系爭建物，租期自八十五年四月一日起至八十八年三月三十一日
    止，租金每月二十二萬五千元，於每月一日前繳納，乙○○於訂約時交六十萬元
    為押租保證金，上訴人乙○○自八十六年八月一日起拒付租金等情，業據提出租
    賃契約書為證，且為上訴人乙○○所不爭執，堪認為真正。
三、上訴人甲○○另主張迄八十七年一月三十一日，上訴人乙○○積欠租金已達六期
    ，經扣除押租金六十萬元，欠租已達二月以上，伊以八十七年二月十二日存證信
    函催請乙○○於文到五日內給付積欠租金，逾期租約視為終止，乙○○於八十七
    年二月十三日收受催告函仍未依限繳租，本件租約業經上訴人甲○○於八十七年
    二月十八日終止，乙○○應給付八十六年八月一日至八十七年二月十八日止所欠
    租金。上訴人乙○○則謂系爭租約業經伊以八十六年十月三十日函通知甲○○終
    止，其所交付之押租金六十萬元抵付八十六年八月至十月之租金已有餘。是本件
    首應審酌者，兩造間系爭建物租賃關係於何時終止。經查：
(一)、系爭租約第十一條約定「：：：。房屋因自然之損壞有修繕必，由甲方（即出租
    人甲○○）負責修理」（見原審卷I第八頁及背面）。
    民法第四百三十條：「租賃關係存續中，租賃物如有修繕之必要，應由出租人負
    擔者，承租人得定相當期限，催告出租人修繕，如出租人於其期限內不為修繕者
    ，承租人得終止契約或自行修繕而請求出租人償還其費用或於租金中扣除之」
(二)、
１、上訴人乙○○抗辯系爭建物有多處馬桶損壞、地面排水積水、磁磚脫落、浴室嚴
    重漏水等情，有上訴人甲○○提出之乙○○八十六年七月三十日存證信函及所附
    照片十八幀為證（原審卷I第十八至二六頁）。該十八幀照片中有七張係八十六
    年六、七月所拍攝。
２、證人彭桂楨（乙○○經營之巨泰公司受僱人）於原審稱「自八十五年八月二日至
    八十六年七月二十八日止擔任被告（乙○○）管理部經理，：：：，到職後一段
    時間才有此事（發生漏水問題），：：：，房東也有找人來修，修了之後有再漏
    水，管理人有再向房東反應，房東有找人來修，但不積極，在我離職之前尚有部
    分未修好。」（見原審卷I第九十頁）。
    證人魏山月（巨泰公司受僱人）於原審稱「最後一次看到漏水是八十六年四至五
    月間，房屋漏水是因外勞有反應我打電話與房東聯絡」（原審卷I第一三八頁）
    。
３、原審於八十七年七月十七日履勘現場，屋內確有數十處水漬痕跡，且不僅限於浴
    室附近之牆面或天花板，並及於各房間天花板、橫樑、牆壁等，有勘驗筆錄在卷
    可稽( 原審卷I第一００頁至一０三頁）。
４、綜上所述，堪認上訴人乙○○抗辯系爭房屋於八十六年七月間尚漏水未修復之情
    ，應堪採信。
５、雖上訴人甲○○謂其於接獲乙○○上開八十六年七月三十日存證信函後即於八十
    六年八月六日指派工人林慶順、陳建隆前往檢修，並未發現乙○○主張之上開瑕
    疵等情。
    查證人林慶順於原審八十七年七月十七日證稱「我曾於前年（即八十五年）秋天
    來修過，連續修十幾天，修廁所、浴室大部分之磁磚，磁磚敲起來重新鋪上，大
    部分浴缸都挖起來，在浴缸下舖防水水泥：：：」「：：：我處理是浴室漏水部
    分」「屋主說浴室會漏水，我將磁磚挖起來是做防水，水管是水電工的事」「因
    先前牆壁滲水不可能會乾，尚會滲濕氣，但不會漏水，浴室地板已修好不會再漏
    水滲入房間」「（八十六年八至十月）我有來看過，但都不會再漏水（見原審卷
    I第一０四頁至一０五頁）。證人陳建隆於本院證稱「我是水電工，：：：是浴
    室及廚房的水管均有漏水，我把地磚下面的水管撬開修理完畢再接好，：：：水
    泥的部分另外由水泥的人去做，地磚是由我們撬開，我們修好後，不漏水了再交
    給水泥工去鋪水泥，我一共修了十幾戶，都是地磚下面的水管漏水」「我大約是
    八十五年九月間去修的」「我有去抓漏，抓漏部分沒有估價單，我去做他們付工
    錢給我。
    八十六年間我還有去看沒有再漏，當時沒有漏，八十六年十一月間我才又去修水
    龍等零星工程。」（本院卷第六四、六五頁）是依證人林慶順、陳建隆所述，渠
    等係於八十五年秋天前去修理系爭建物漏水問題，陳建隆係做浴室、廚房地磚下
    水管漏水部分，林慶順係做浴室浴缸下之防水部分，唯其餘如牆壁部分之滲、漏
    水均未見處理，可見林慶順、陳建隆僅處理部分漏水工程，並未就系爭建物之滲
    、漏水問題全面處理。縱渠等於八十六年八月間前往查看，亦僅能認渠等於八十
    五年秋天施做部分未再滲、漏水，並無從證明系爭建物其餘部分無滲、漏水之瑕
    疵。是自無從依渠等證言證明系爭建物於八十六年七月間已無滲、漏水之瑕疵。
(三)、系爭建物滲、漏水之問題，應為房屋水管破損或防漏設施之瑕疵，非承租人不當
    使用所致，依上述兩造租賃契約第十一條約定，應由出租人即甲○○負修繕責任
    。上訴人乙○○以八十六年七月三十日台北六十五支局第二三０號存證信函通知
    出租人甲○○系爭建物有多處馬桶損壞、地面排水積水、磁磚脫落、浴室嚴重漏
    水等情，請出租人於人文到三日內與伊接洽修繕事宜，逾期即將解除（終止）契
    約，上訴人甲○○確已收受該通知，有甲○○提出之該存證信函可按，惟其未依
    限與上訴人乙○○接洽修繕，則上訴人乙○○依上開民法第四百三十條規定，自
    得終止系爭租約。上訴人乙○○業已八十六年十月三十日台北圓山郵局第三三０
    號存證信函通知甲○○其已於人同月八日搬遷完畢，雙方租約終止（見原審卷I
    第五七頁），自生終止之效力。雖上訴人甲○○主張其未收受該存證信函，惟查
    上訴人甲○○以八十六年十一月十三日新竹郵局第四五二五號存證信函通知上訴
    人乙○○謂「：：：兩造間既約定有租賃之期限，自應受期限之約束，殊非台端
    於期限屆滿前所得任意片面終止契約，：：：。又台端將租賃物造成如估價單所
    載之損害，茲限於文到一個月內回復原狀，」，該存證信函所附估價單日期為八
    十六年十一月六日至同月十二日（見原審卷I第十三至十七頁）顯甲○○已收受
    乙○○之八十六年十月三十日所發通知終止租約之存證信函，並於八十六年十一
    月六日即派人至系爭建物查看，是堪認甲○○至遲於八十六年十一月六日收受乙
    ○○終止租約之通知，則兩造租約至遲於八十六年十一月六日經乙○○合法終止
    。
(四)、系爭租約業經上訴人乙○○於八十六年十一月六日終止，已如前述。而上訴人乙
    ○○繳納租金至八十六年七月，則上訴人甲○○請求乙○○給付自八十六年八月
    一日起至八十六年十一月六日止之租金七十二萬元（225000*3+225000*6/30=772
    500 ），即屬有據，逾此範圍乙○○並無給付租金之義務。
(五)、上訴人乙○○抗辯系系爭房屋依土地法第九十七條年息百分之十計算之年租金額
    為五十六萬八千零六十五．七元，則每月租金為四萬七千三百三十九元，超過之
    部分，出租人無求權，伊所交付之押租金六十萬元，抵付八十六年八月至十月之
    租金已綽綽有餘等語。
    按城市地方房屋之租金，以不超過土地及其建物申報總價年息百分之十為限，土
    地法第九十七條定有明文。當事人間約定之租金超過此限制者，出租人對超過部
    分無請求權（最高法院五十九年台上字第七九三號判例意旨參照）。又押租金之
    性質，乃擔保租金之給付，如承租人有欠租情事，出租人可主張抵付租金（最高
    法院六十五年度台上字第二七一四號判例意旨參照）。另本件系爭房屋依土地法
    第九十七條年息百分之十計算之年租金為五十六萬八千六十五．七元，有上訴人
    甲○○提出之計算表可按（見本院卷第一三四頁），其月租金為四萬七千三百三
    十九元。則八十六年八月一日至八十六年十一月六日之法定最高租金為一十四萬
    二千零一十七元。
    上訴人乙○○積欠上開八十六年八月一日起至八十六年十一月六日止之租金，上
    訴人甲○○即得自上訴人乙○○繳納之押租金六十萬元扣抵，雖八十六年八月一
    日至八十六年十一月六日之法定最高租金為一十四萬二千零一十七元，惟上訴人
    甲○○自押租金中扣抵租金，不啻上訴人乙○○已為任意給付，故上訴人甲○○
    以押租金扣抵逾法定租金部分固勿庸返還，惟逾押租金六十萬元之其餘十二萬元
    部分因無請求權，亦不得再請求被上訴人乙○○給付。
四、上訴人甲○○另主張乙○○未以善良管理人之注意義務使用租賃物，搬走時亦未
    將房屋回復原狀，造成房屋鐵門、燈具、衛浴設備、電梯、窗戶、磁磚、牆面、
    門扇、鎖鍊等設備損壞，其曾以八十六年十一月十三日以存證信函催告乙○○於
    一個月回復原狀，乙○○置之不理，致其無法使用房屋，受有相當租金之損害，
    及其事後自行修繕及清運垃圾，共支出三十五萬五千八百一十元，請求乙○○支
    付回復原狀修繕費用三十五萬五千八百一十元及自租約終止後至八十八年三月三
    十一日按月相當租金之損害等語。上訴人乙○○則辯稱其通知上訴人甲○○搬遷
    後，甲○○未即時加以管理及上鎖，任由外人破壞及流浪漢進入屋內，系爭房屋
    係遭外人破壞，且垃圾為流浪漢長期佔用製造與其無關，另甲○○提出之估價單
    均不實在，又甲○○請求之修繕費用中牆面油漆整平二十六萬一千六百元，係因
    全部租賃之房屋嚴重滲水、漏水所為與其使用無關等語。查：
(一)、系爭租約第十一條約定「乙方（即承租人乙○○）應以善良管理人之注意使用房
    屋，除因天災地變等不可抗拒之情形外，因乙方之過失致房屋毀損，應負損害賠
    償之責。：：：」。第六條約定「乙方（乙○○）於租期屆滿時，：：：，應將
    租房屋按照原狀遷空交還甲方，：：：」。又承租人應以善良管理人之注意，保
    管租賃物，租賃物有生產力者，並應保持其生產力。承租人違反前項義務，致租
    賃物毀損、滅失者，負損害賠償責任，民法第四百三十二條定有明文。負損害賠
    償責任者，除法律另有規定或契約另有訂定外，應回復他方損害發生前之原狀。
    應回復原狀者，如經債權人定相當期限催告後，逾期不為回復時，債權人得請求
    以金錢賠償其損害損害。又損害賠償，除法律有規定或契約另有訂定外，應以填
    補債權人所受損害及所失利益為限；民法第二百十三條第一項、二百十四條、第
    二百十六條第一項亦分別定有明文。
(二)、上訴人乙○○係以八十六年十月三十日存證信函通知出租人甲○○，其業於八十
    六年十月八日遷離，而甲○○以八十六年十一月十三日存證信函通知乙○○謂乙
    ○○將租賃物造成估價單所附損害，限期於一月內修復，其所附估價單日期為八
    十六十一月六日至同月十二日，已如上述。則顯甲○○係接獲乙○○八十六年十
    月三十日存證信函後，前往系爭租賃物查看，發現建物有損害情形，乃請廠商估
    價修復費用，從而上訴人甲○○謂乙○○遷離時有上述房屋鐵門、燈具、衛浴設
    備、電梯、窗戶、磁磚、牆面、門扇、鎖鍊等設備損壞情形，應堪採信。上訴人
    乙○○抗辯係因甲○○未即時接收管理，任由外人破壞所致云云，尚無足採。
(三)、上訴人甲○○其於八十六年十一月十三日以新竹郵局第四五二五號存證信函定一
    個月期限催告乙○○修理損壞之設備，乙○○未為修復，依上開規定，甲○○即
    得請求乙○○以金錢賠償其損害。茲審酌上訴人甲○○請求之費用是否有理由：
    上訴人甲○○謂其自行支出修復費用包括鐵門三千元、燈具、衛浴設備三萬五千
    九百七十元、電梯八千五百元、窗戶一萬九千五百五十元、磁磚整鋪一萬八千二
    百六十元、牆面油漆整平二十六萬一千六百元、門扇、鎖鍊六千四百三十元、垃
    圾搬運二千五百元，共計三十五萬五千八百一十元，雖據提出估價單為證，並經
    證人莊天生、蔡明忠、劉宗榮、賴東洋、林慶順、洪川成、陳榕波於原審到庭證
    述屬實。惟查系爭建物嚴重滲水、漏水，而水漬達數十處之多，業經原審履勘現
    場屬實，則系爭建物牆面之修繕即與上訴人乙○○之使用無關，且居住其內之人
    ，因屋頂牆面漏水、滲水，不得已而用塑膠布或塑膠袋貼於牆壁或天花板以防滴
    水至床舖或損害所使用之衣服、物品等，亦屬不得已之措施，況乙○○所承租者
    為新屋（此為上訴人甲○○所不爭執），若非滲水、漏水及水漬處處，何須於承
    租人乙○○使用一年餘（自八十五年四月一日至八十六年十一月六日）即須全面
    油漆，上訴人乙○○抗辯油漆之費用不應由其負擔乙節，核與情理無違，尚堪採
    信。又兩造租約第十七條約定「租賃期滿遷出時，乙方（乙○○）所有任何傢俬
    雜物等，若有留置不搬者，應視作廢物論，任憑甲方（甲○○）處理，乙方決不
    異議」，則上訴人甲○○支出之垃圾搬運費即不得請求乙○○支付。上訴人甲○
    ○支出之其餘修繕費用九萬一千七百一十元部分（000000-000000-0000=91710）
    之損害，經核應係上訴人乙○○之使用人未盡善良管理人之注意義務保管租賃物
    所致，應由上訴人乙○○負責修繕，上訴人乙○○未依限修繕，上訴人甲○○請
    求其賠償損害，為有理由，應予准許。
(四)、上訴人乙○○遷離時，未將系爭建物依約回復原狀，其收受上訴人甲○○八十六
    年十一月十三日催告其修復之通知，亦未依限修繕，自足以妨礙上訴人甲○○對
    系爭建物之使用，上訴人甲○○主張其因而受有相當於租金之損害，為可採，惟
    上訴人甲○○依法催告乙○○回復原狀，乙○○逾期不為回復時，甲○○即應自
    行僱工修復，再向乙○○求償修復費用，此為所有權人為維護自己財產完整圓滿
    狀態所應盡之注意義務，如任令房屋閒置不予修復，坐視損害擴大，無限期請求
    乙○○按月賠償損害，自有違誠信原則且對損害之擴大與有過失，依民法第二百
    十七條第一項規定，法院得減輕賠償金額，或免除之。
    經審酌乙○○於八十六年十月三十日通知甲○○終止租約，上訴人甲○○至遲於
    八十六年十一月六日收受通知後，即請相關工程行至現場查看並就修復費用估價
    完畢，上訴人甲○○於八十六年十一月十三日定一個月之期限催告乙○○修復，
    尚屬合理。乙○○於八十六年十一月十八日以存證信函表示甲○○來函所載估價
    單之損害均與伊無關（見原  審卷I第六三頁），則顯上訴人乙○○至遲於八十
    一年十一月十八日收受上訴人甲○○回復原狀之催告，上訴人乙○○於八十一年
    十二月十八日期限屆至後不予修復，上訴人甲○○即應僱請相關人員進行修復，
    其期間亦應以一個月為適當，則上訴人甲○○請求上訴人乙○○賠償自八十六年
    十一月七日（租約已於八十一年十一月六日終止）至八十七年一月十八日止之相
    當於租金之損害賠償應有理由，逾此部分即無理由。又本件法定最高租金為每月
    四萬七千三百三十九元，則八十六年十一月七日至八十七年一月十八日相當租金
    之損害金為十一萬一千四百七十六元（47339*2+47339*11/31=111476）。
五、綜上所述，上訴人甲○○尚得請求上訴人乙○○給付修復費用九萬一千七百一十
    元，及相當於租金之損害賠償十一萬一千四百七十六元，合計為二十萬三千一百
    八十六元暨自八十七年六月十六日（更正暨準備書狀送達乙○○之翌日）起至清
    償日止，按年息百分之五計算之遲延利息。上訴人甲○○之請求於上開範圍內為
    有理由，應予准許，逾此部分即非正當，應予駁回。原審就超過上開應准許部分
    ，為上訴人乙○○敗訴之判決，並為假執行之宣告，尚有未洽，上訴人乙○○上
    訴意旨就此部分指摘判決不當，求予廢棄改判，為有理由；至於上開應准許部分
    ，原審判命上訴人乙○○給付，並為假執行之宣告，核無違誤，上訴意旨，就此
    部分，指摘原判決不當，求予廢棄，為無理由，應駁回其上訴。上訴人甲○○之
    請求不應准許部分，原判決為上訴人甲○○敗訴之判決，並駁回其假執行之聲請
    ，經核於法並無不合，上訴人甲○○上訴意旨求予廢棄改判，為無理由，應駁回
    其上訴。
六、本件事證已明，兩造其餘攻擊防禦方法，經核與本判決之結果不生影響，爰不一
    一論述。
七、據上論結，本件上訴人乙○○之上訴為一部有理由，一部無理由；上訴人甲○○
    之上訴為無理由，依民事訴訟法第四百五十條、第四百四十九條第一項、第七十
    九條但書、第七十八條，判決如主文。
中      華      民      國    八十九    年     十二     月    十二    日
                              臺灣高等法院民事第十一庭
                                  審判長法  官  吳  景  源
                                        法  官  連  正  義
                                        法  官  滕  允  潔
右正本係照原本作成。
如不服本判決，應於收受送達後二十日內向本院提出上訴書狀，其未表明上訴理由者
，應於提出上訴後二十日內向本院補提理由書狀（均須按他造當事人之人數附繕本）
上訴時應提出委任律師或具有律師資格之人之委任狀；委任有律師資格者，另應附具
律師及格證書及釋明委任人與受任人有民事訴訟法第四百六十六條之一第一項但書或
第二項（詳附註）所定關係之釋明文書影本。
中      華      民      國    八十九    年    十二      月    十三      日
                                        書記官  邵  淑  津
附註：
民事訴訟法第四百六十六條之一（第一項、第二項）：
對於第二審判決上訴，上訴人應委任律師為訴訟代理人。但上訴人或其法定代理人具
有律師資格者，不在此限。
上訴人之配偶、三親等內之血親、二親等內之姻親，或上訴人為法人、中央或地方機
關時，其所屬專任人員具有律師資格並經法院認為適當者，亦得為第三審訴訟代理人
。


司法院資訊處製作；財團法人民間司法改革基金會備份。
